臺灣臺中地方法院刑事判決　　　　　　　96年度易字第3566號
公　訴　人　臺灣臺中地方法院檢察署檢察官
被　　　告　丙○○
上列被告因詐欺案件，經檢察官提起公訴（96年度偵字第5143號
）及同署檢察官移送併辦（96年度偵字第12523號），本院判決
如下：
    主    文
丙○○幫助意圖為自己不法之所有，以詐術使人將本人之物交付
，處有期徒刑伍月，如易科罰金，以新臺幣壹仟元折算壹日，減
為有期徒刑貳月又拾伍日，如易科罰金，以新臺幣壹仟元折算壹
日。
    犯罪事實
一、鐘曉蓮明知金融機構帳戶之提款卡係供自己使用之重要理財
    工具，關係個人財產、信用之表徵，且可預見提款卡及其密
    碼如交予他人使用，而未加以闡明正常用途，極易被利用為
    與財產有關之犯罪工具，竟仍不顧他人可能遭受財產上損害
    之危險，而基於縱若其金融機構帳戶被利用作為詐欺取財，
    並不違背其本意之不確定幫助犯意，於民國95年12月25，在
    台中市○○路之某全家便利商店，將其於同年月18日向臺中
    何厝郵局申請開立之帳戶（下稱上開郵局帳戶）之提款卡（
    含密碼），以宅急便之方式寄送至台南縣麻豆鎮予自稱「張
    文彬代書」之詐騙集團成年男子；該自稱「張文彬代書」之
    男子或所屬詐騙集團成員隨即意圖為自己不法之所有，於95
    年12月28日上午，接續撥打電話予甲○○並向其詐稱：伊為
    其同事陳怡君，急需現金，請立即匯款至上開帳戶等語，甲
    ○○信以為真而陷於錯誤，遂於同日11時54分、13時04分先
    後匯款3萬元、5萬元至上開帳戶；該詐騙集團成員復接續於
    同日13時許，撥打電話予丁○○並向其詐稱：伊為其同事依
    萍，急需現金，請立即匯款至上開帳戶等語，丁○○亦信以
    為真而陷於錯誤，遂於同日13時39分匯款3萬元至上開帳戶
    ，嗣甲○○、丁○○查覺有異而報警循線查獲。
二、案經甲○○、丁○○訴由台中市警察局第六分局報請臺灣臺
    中地方法院檢察署檢察官偵查起訴暨併案審理。
    理    由
一、按被告以外之人於審判外之陳述，雖不符前4條之規定，而
    經當事人於審判程序同意作為證據，法院審酌該言詞陳述或
    書面陳述作成時之情況，認為適當者，亦得為證據。當事人
    、代理人或辯護人於法院調查證據時，知有第159條第1項不
    得為證據之情形，而未於言詞辯論終結前聲明異議者，視為
    有前項之同意，刑事訴訟法第159條之5定有明文。經查證人
    即告訴人甲○○、丁○○於警詢中之證詞，被告在本院準備
    程序中並未爭執其證據能力，且被告亦未於本案言詞辯論終
    結前聲明異議，本院審酌證人即告訴人甲○○、丁○○於警
    詢中之證詞，係於案發後就其親身經歷之事實所為，且依其
    陳述作成時之情況，並無不適當之情形，依刑事訴訟法第15
    9條之5第2項規定，自有證據能力，合先敘明。
二、訊據被告鐘曉蓮固坦承臺中何厝郵局00000000000000號帳戶
    為伊所有，並於95年12月25日以宅急便之方式將該帳號之提
    款卡寄送至台南縣麻豆鎮予自稱「張文彬代書」之成年男子
    等情，然矢口否認上開犯行，辯稱：伊當時急需用錢，想貸
    款30萬元，看到報紙有信用貸款廣告，即打電話聯絡，對方
    要伊將存摺、提款卡寄給台南的「張文彬代書」辦，伊還怕
    會被作為人頭帳戶，所以只寄去提款卡，伊事後聽朋友說被
    騙了，伊即去報案，伊不知道會被詐騙集團拿去使用云云。
    惟查：
    (一)告訴人甲○○、丁○○因誤信詐欺集團成員所提供之上開
      詐騙訊息，以致陷於錯誤，而於前揭時間將3萬元、5萬元
      、3萬元先後匯至上開帳戶，該詐欺集團成員隨即於當日
      提領所詐得之上開款項（丁○○所轉帳之其中1萬元未被
      領走）等情，業據證人即告訴人甲○○、丁○○於警詢時
      指述綦詳，並有告訴人提出之郵政國內匯款執據影本二紙
      、土地銀行存戶交易明細表影本一紙，及被告所有上開臺
      中何厝郵局帳戶之郵政存簿儲金立帳申請書、鐘曉蓮身分
      證、國民健康保險卡影本、客戶歷史交易清單、郵政儲金
      簿、宅配通貨件追蹤查詢號碼、內政部警政署反詐騙案件
      紀錄表影本各一紙附卷可稽。
    (二)金融存款帳戶，事關存戶個人財產權益之保障，衡情一般
      人必會妥為保管防阻他人任意使用，縱使特殊情況偶有交
      付他人使用之需，亦必然深入瞭解用途後再行提供以使用
      ，方符常情。且依目前申辦貸款之程序，向金融機構申辦
      貸款，並無交付提款卡之必要，如任意將帳戶資料交付予
      他人使用，極有可能遭人利用為規避警方查緝之犯罪工具
      ，此為吾人依一般生活認知所易於體察之常識，被告為29
      歲智慮成熟之成年人，自承從事檳榔攤業務多年，並非毫
      無社會閱歷之人，對此自無不知之理；被告茍因缺錢欲委
      由自稱「張文彬代書」之成年男子申辦貸款，衡情應由其
      提供有關工作或資力等有還款能力之證明，以供貸與人審
      核，豈有將與申辦貸款無關其所有上開郵局提款卡（含密
      碼）交付予不相識「張文彬代書」成年男子之理，此實與
      常情有違；被告既具有相當之社會經驗，對「張文彬代書
      」之成年男子何以須用其所有上開銀行提款卡，豈能無疑
      ？且自政府開放金融機構申請設立以來，金融機構大量增
      加，使一般人申請存款帳戶極為容易、便利，故除非充作
      犯罪使用，一般並無使用他人金融機構帳戶之必要。而坊
      間新聞媒體，對於不肖犯罪集團，經常利用大量取得之金
      融機構帳戶，作為詐欺或恐嚇取財工具，亦多所報導，被
      告對此應知之甚詳（況被告於準備程序中自陳伊擔心存摺
      被作為人頭帳戶，故僅寄送提款卡）竟仍將其所有上開銀
      行帳戶之提款卡（含密碼），寄送予「張文彬代書」之成
      年男子使用，該成年男子所屬詐欺集團成員果據以作為詐
      欺取財匯款之工具，被告自有幫助該「張文彬代書」之成
      年男子所屬詐欺集團成員詐欺取財之不確定故意無疑。至
      告係於被害人匯款後約一星期始因朋友告知而去派出所報
      案乙情，實無從採為有利於被告之證據。綜上所述，被告
      辯稱並無幫助詐欺取財之犯意云云，無非事後卸責之詞，
      不足採信，事證明確，其犯行堪以認定。
三、按刑法上之故意，以行為人對於構成犯罪之事實，包括犯罪
    客體、行為、結果等均有具體確定認識，並有意使其發生者
    為確定故意，而行為人對於構成犯罪之事實，雖無具體確定
    認識，但已預見其發生，且其發生不違背其本意者，則為不
    確定故意。又行為人基於幫助他人犯罪之意思，為促成他人
    犯罪而為犯罪構成要件以外之行為，為幫助犯。本件被告將
    其所有上開臺中何厝郵局之提款卡（含密碼）交付予不詳姓
    名成年人使用，該不詳姓名成年人或所屬詐欺集團成員嗣據
    以作為詐欺取財匯款之工具，此既不違背被告當初交付提款
    卡（包括密碼）之本意，且係參與提供取得詐欺取財犯罪所
    得款項之工具，對此犯行施以助力，為詐欺取財罪構成要件
    以外之行為，應以詐欺取財罪之幫助犯論之。該詐欺集團成
    員接續對被害人甲○○、丁○○詐取財物，為接續犯。公訴
    人雖未對被害人甲○○部分起訴，惟該部分與已起訴成罪部
    分具有實質上一罪之關係，為起訴效力所及，自應併予審理
    。核被告所為，係犯刑法第30條第1項、第339條第1項之幫
    助詐欺取財罪。其係幫助詐欺集團成員犯詐欺取財罪，為幫
    助犯，應按正犯之刑減輕之。爰審酌被告提供其個人所申請
    之上開帳戶提款卡予詐欺集團作為詐欺取財之匯款帳戶使用
    ，助長犯罪之不良風氣，幫助犯罪者隱匿真實身分，增加檢
    警犯罪偵查之困難性，不肖之徒，則爭相仿效，藉此手段詐
    欺取財，日益猖獗，致使受害民眾不斷增加，若不針對提供
    人頭帳戶者，予以適度之刑罰，顯然無法抑制該類型犯罪之
    發生，暨被告迄未賠償告訴人之損害，兼衡酌被告本身並未
    實際參與詐欺取財之犯行，可責難性較為輕微，與被告犯罪
    後矢口否認犯行等一切情狀，量處有期徒刑5月，並諭知如
    易科罰金，以新台幣1000元折算壹日。又被告犯罪時間在96
    年4月24日以前，查無中華民國96年罪犯減刑條例不予減刑
    之情形，應依同條例第2條第1項第3款之規定減其宣告刑2
    分之1，即減為有期徒刑3月，並諭知如易科罰金，以新台幣
    1000元折算壹日。
據上論斷，應依刑事訴訟法第299條第1項前段，刑法第30條第1
項前段、第339條第1項、第30條第2項、第41條第1項前段，刑法
施行法第1條之1，中華民國96年罪犯減刑條例第2條第1項第3款
、第7條、第9條，判決如主文。
本案經檢察官乙○○到庭執行職務。
中　　華　　民　　國　　96　　年　　9 　　月　　28  　日
                  刑事第一庭  審判長法  官  唐光義
                                    法  官  朱光國
                                    法  官  郭妙俐
以上正本證明與原本無異。
如不服本判決，應於收受送達後10日內向本院提出上訴書狀（應
敘述具體理由並附繕本）。
上訴書狀如未敘述理由，應於上訴期間屆滿後20日內補提理由書
狀於本院。（應敘述具體理由並附繕本）。
　　　　　　　　  　　        　　　書記官  黃麗鈺
中　　華　　民　　國　　96　　年　　9 　　月　　28  　日
